臺灣高等法院刑事判決
111年度上訴字第1557號
上  訴  人  
即  被  告  葉鎂潔

上列上訴人即被告因違反洗錢防制法等案件，不服臺灣宜蘭地方
法院110年度訴字第433號，中華民國111年3月9日第一審判決（
起訴案號：臺灣宜蘭地方檢察署109年度偵字第7036號、110年度
偵字第4116、6701、7419號），提起上訴，及移送併辦（移送併
辦案號：臺灣宜蘭地方檢察署111年度偵字第1141號），本院判
決如下：
    主  文
原判決撤銷。
葉鎂潔幫助犯洗錢防制法第十四條第一項之洗錢罪，處有期徒刑
參月，併科罰金新臺幣貳萬元，罰金如易服勞役，以新臺幣壹仟
元折算壹日。
    事  實
一、葉鎂潔依一般人社會生活經驗，知悉金融機構帳戶為個人理
    財重要工具，乃個人信用、財產之表徵，具有一身專屬性質
    ，且申設金融機構帳戶並無特殊條件限制，一般人得同時至
    不同金融機構申設多數帳戶供己使用，並可預見將自己所申
    設金融機構帳戶之提款卡及密碼提供他人使用，可能遭他人
    或由該人轉由詐欺集團成員利用作為詐欺取財轉帳存匯提領
    款項等犯罪工具，以便利犯罪者收取詐欺犯罪所得，且贓款
    於經提領、轉帳後即產生遮斷金流軌跡而逃避國家追訴、處
    罰之效果，得以掩飾或隱匿特定犯罪所得之去向、所在，竟
    基於縱有人持其所有金融機構帳戶實施詐欺取財、洗錢等犯
    行，亦不違背其本意之幫助詐欺取財及幫助洗錢不確定故意
    ，於民國109年7月25日19時36分前某時許，在不詳地點，將
    其所申辦聯邦商業銀行（下稱聯邦銀行）帳戶（帳號詳卷，
    下稱本案聯邦銀行帳戶）、國泰世華商業銀行（下稱國泰世
    華銀行）帳戶（帳戶詳卷，下稱本案國泰世華銀行帳戶）及
    第一商業銀行（下稱第一銀行）帳戶（帳號詳卷，下稱本案
    第一銀行帳戶，以下合稱上開3帳戶為本案3帳戶）之提款卡
    及密碼提供予友人陳彥名，陳彥名再將之交予劉家豪而提供
    劉家豪所屬詐欺集團（無證據證明有未滿18歲之人，下稱本
    案詐欺集團，陳彥名亦為本案詐欺集團一員）使用，以此方
    式容任本案詐欺集團成員使用本案3帳戶遂行詐欺取財犯罪
    ，方便取得詐欺款項並掩飾、隱匿犯罪所得實際去向、所在
    。嗣本案詐欺集團成員即共同基於意圖為自己不法所有之詐
    欺取財、洗錢之犯意聯絡，分別於如附表「詐欺時間及方式
    」欄所示時間，以該欄所示方式向如附表所示之人施用詐術
    ，致如附表所示之人分別誤信為真，陷於錯誤，各於如附表
    「匯款/轉帳時間、地點及金額」欄所示時間、地點，匯款
    或轉帳如附表「匯款/轉帳時間、地點及金額」欄所示款項
    至該欄所示帳戶內，旋遭本案詐欺集團成員提領殆盡，製造
    金流斷點，致無從追查而掩飾、隱匿上開詐欺犯罪所得之去
    向、所在，以此方式幫助本案詐欺集團成員從事詐欺取財、
    洗錢等犯行。嗣如附表所示之人察覺有異，報警處理而循線
    查悉上情。
二、案經古靜芸、古紜菲、張國順、孟庭瑄訴由宜蘭縣政府警察
    局羅東分局（下稱羅東分局）報告臺灣宜蘭地方檢察署（下
    稱宜蘭地檢署）檢察官偵查起訴，及董于詩訴由羅東分局報
    告宜蘭地檢署檢察官偵查移送併辦。
    理  由
壹、證據能力
一、按被告以外之人於審判外之陳述，雖不符前4條（刑事訴訟
    法第159條之1至第159條之4）之規定，而經當事人於審判程
    序同意作為證據，法院審酌該言詞陳述或書面陳述作成時之
    情況，認為適當者，亦得為證據；當事人、代理人或辯護人
    於法院調查證據時，知有第159條第1項不得為證據之情形，
    而未於言詞辯論終結前聲明異議者，視為有前項之同意，刑
    事訴訟法第159條之5第1項、第2項分別定有明文。
二、本判決所引被告以外之人於審判外之供述證據筆錄，因檢察
    官、上訴人即被告葉鎂潔（下稱被告）於本院準備程序及審
    理時對該等證據均未爭執證據能力【見本院卷第117至119、
    388至389頁；被告於本院準備程序時陳稱對證據能力意見同
    其在原審所述，而其於原審表示對於此等證據之證據能力沒
    有意見等語（見訴字卷第41、54頁）】，且迄至言詞辯論終
    結前均未聲明異議，本院審酌此等供述證據筆錄製作時之情
    況，並無違法不當及證明力明顯過低之瑕疵，認以之作為證
    據應屬適當，復經本院依法踐行調查證據程序，揆諸前開規
    定，本院認此等證據均具有證據能力。又本判決所援引之其
    他文書、物證，因檢察官、被告於本院準備程序及審理時對
    該等證據均未爭執證據能力【見本院卷第117至119、389至3
    93頁；被告於本院準備程序時陳稱對證據能力意見同其在原
    審所述，而其於原審表示對於此等證據之證據能力沒有意見
    等語（見訴字卷第41、54頁）】，且無證據證明係公務員違
    背法定程序所取得，亦無顯有不可信之情況或不得作為證據
    之情形，復經本院依法踐行調查證據程序，均具有證據能力
    。
貳、認定被告犯罪事實所憑之證據及理由
一、訊據被告對於本案3帳戶為其所申設之情固坦認不諱，然矢
    口否認有何幫助詐欺取財、幫助洗錢犯行，辯稱：我沒有把
    提款卡交給陳彥名，是陳彥名未經我允許擅自拿走本案3帳
    戶提款卡，存摺、印章還在我這裡，我不太清楚他是什麼時
    候拿走，我提款卡都是放在固定位置即衣櫃裡面，因我沒有
    在使用，所以沒有去看，是羅東分局打電話給我，我才知道
    提款卡被他拿走；這3個帳戶我都沒有在使用，我的密碼都
    是我的生日，他有問過我，我有跟他說是生日，因為他是我
    的前男友，我的密碼是用6碼，但我沒有告訴他是用幾碼；
    之前筆錄是陳彥名叫我這樣說云云。
二、本院之判斷　　
(一)本案3帳戶確均為被告所申設，此除據被告供承不諱外，並
    有帳戶個資檢視（見偵字第7036號卷第13頁、偵字第4116號
    卷第19頁、偵字第7419號卷第13頁）、聯邦銀行業務管理部
    109年10月19日聯業管（集）字第10910357264號調閱資料回
    覆（見偵字第7036號卷第14至17頁、偵字第7419號卷第14至
    17頁）、國泰世華銀行存匯作業管理部110年4月9日國世存
    匯作業字第1100050011號函及檢附資料、110年12月30日國
    世存匯作業字第1100214180號函及檢附資料【見偵字第4116
    號卷第20至22頁、偵字第6701號卷第11至13頁、羅東分局刑
    案偵查卷宗（下稱警卷）第8至13頁】、第一銀行竹北分行1
    10年4月12日一竹北字第00056號函及檢附資料、第一銀行總
    行110年12月30日一總營集字第145732號函及檢附資料（見
    偵字第6701卷第14至18頁、警卷第14至17頁）等在卷可稽；
    再如附表所示告訴人董于詩、古靜芸、古紜菲、張國順、孟
    庭瑄（下合稱告訴人5人）因遭詐欺集團成員分別於如附表
    「詐欺時間及方式」欄所示時間，以該欄所示方式詐騙，致
    誤信為真，陷於錯誤，而各於如附表「匯款/轉帳時間、地
    點及金額」欄所示時間、地點，匯款或轉帳如附表「匯款/
    轉帳時間、地點及金額」欄所示金額至該欄所示帳戶內，旋
    遭詐欺集團成員提領殆盡等情，復有如附表「證據出處」欄
    所示證據存卷可考，是本案3帳戶確遭詐欺集團成員使用供
    作遂行詐欺取財犯行之工具，此部分事實堪以認定。
(二)被告雖以上開情事置辯，然查：　　　
  1.被告於109年10月18日警詢供稱：我是於「109年9月左右」
    有陌生人加我LINE，他說有看到我在網路上求職，便跟我聯
    繫，說是網路平台蝦皮買賣，要我幫忙整理貨品，並要我帳
    號……跟我約在羅東運動公園旁的烘爐茶壺那，我依約定到場
    ，對方開1台白色箱型車，對方下車是年輕人，並要求我將
    身上的提款卡跟存摺簿給他，他要綁定蝦皮帳號，我就將身
    上3本銀行存摺跟提款卡都給他，我記得是於「109年9月初
    」拿給對方，我共交付3本銀行存摺及3張提款卡，我習慣將
    密碼寫在提款卡後面云云（見偵字第7036號卷第7頁）；且
    於109年12月18日偵查供稱：我有申辦聯邦銀行帳戶，有將
    上開帳戶提供給他人，我在LINE上有看到網友說平台可以賺
    錢，說是蝦皮的整理貨物，我去整理貨物會給我薪水，之後
    說要提供帳戶讓對方綁定蝦皮帳戶，因為好像說有什麼貨物
    進不來，就要我提供帳戶跟提款卡，密碼是我直接寫在提款
    卡上，我是跟對方約在羅東運動公園旁的烘爐茶壺停車場，
    我就把提款卡跟帳戶給他，我給對方3本銀行帳戶云云（見
    偵字第7036號卷第38頁正反面）。於110年5月16日警詢及11
    0年10月9日警詢供稱：國泰世華銀行、聯邦銀行帳戶之存摺
    、提款卡及印鑑章不在我身邊保管且不知去向，是由我前男
    友陳彥名拿去，並另借予友人劉家豪，原先我不知道出借使
    用之目的，是後來我所有名下之金融帳戶都遭列警示，才知
    道國泰世華銀行、聯邦銀行帳號是被拿去作為詐欺人頭帳戶
    ，陳彥名拿取國泰世華銀行、聯邦銀行帳戶存摺、提款卡及
    印鑑章使用時間我不清楚，我都交由陳彥名保管云云（見偵
    字第4116號卷第8至9頁、偵字第7419號卷第8至9頁）。於11
    0年6月20日警詢供稱：我男朋友陳彥名將我國泰世華及第一
    銀行帳戶的金融卡拿去給劉家豪使用，將金融卡交付給男友
    陳彥名使用很久了，詳細時間我不記得，劉家豪是我男友的
    朋友，是我男友陳彥名說他朋友需要金融卡，要我將金融卡
    借給他，劉家豪跟我男友說不會有問題，我交給我男友陳彥
    名共2張（國泰世華及第一銀行）金融卡，我男朋友知道我
    的金融卡密碼云云（見偵字第6701號卷第6頁）。於110年9
    月14日偵查供稱：3個帳戶我是交給男友陳彥名，他好像也
    是詐騙集團，之前會在宜蘭地檢署那樣說，是因為當時陳彥
    名要我那樣說，後來陳彥名好像是交給劉家豪，我交給陳彥
    名時，他說要借給劉家豪云云（見偵字第4116號卷第31至32
    頁、偵字第7036號卷第41至42頁）。於原審110年12月21日
    準備程序及111年2月9日審理時供稱：我男友陳彥名是在我
    不知情的情況下拿走我的存摺、提款卡，密碼我有跟他說過
    ，我3個帳戶的密碼都一樣，我後來知道他拿走我3個帳戶的
    存摺、提款卡給別人用的時候，已經來不及了；是陳彥名拿
    我的銀行卡去用，我不知道云云（見訴字卷第41、60頁）。
    復於111年4月27日檢察官偵查移送併辦案件時供稱：109年
    月份忘記，我前男友陳彥名未經我允許，把我國泰跟一銀的
    銀行卡拿去借人，我之前有跟他說過我的密碼，我的存摺在
    我身上，我當時未去警局報案，因為我當時不知道他拿我的
    卡去借人云云（見偵字第1141號卷第10頁正反面），且於本
    院供稱：我沒有把提款卡跟存摺提供給陳彥名，是他未經我
    允許拿走本案3帳戶的提款卡，存摺、印章都在我這裡，我
    的密碼都是用我的生日，他有問過我，我有跟他說是生日，
    我的密碼是用6碼，但我沒有告訴他是用幾碼，我不太清楚
    他是什麼時候拿走，因我提款卡都是放在固定位置，是放在
    衣櫃裡面，因我沒有在使用，所以沒有去看，是羅東分局打
    電話給我，我才知道提款卡被他拿走云云（見本院卷第116
    至117頁）。被告並於另案110年4月1日警詢供稱：我有將本
    案3帳戶之存款簿、印章及提款卡提供給他人使用，是我男
    友陳彥名交給劉家豪使用的，之前我媽將本案3帳戶的提款
    卡及存款簿交給我後，我一直都放在陳彥名那裡，後來陳彥
    名告訴我劉家豪要借用，不會發生事情，所以陳彥名就把金
    融卡交給劉家豪，我男友陳彥名知道我3張卡的密碼云云（
    見本院卷第310頁）。觀諸被告前開供述，其對於將本案3帳
    戶交付何人（所謂在網路上與其聯繫之年輕人或陳彥名）、
    交付何種資料（交付存摺、提款卡及印鑑並告知密碼，抑或
    僅交付提款卡並告知密碼）、交付時是否知悉用途、係主動
    交付抑或遭陳彥名擅自拿取等與本案有關之重要基本事實，
    非僅於本案前後供述歧異，與其在另案警詢所陳亦有不同，
    則其所辯本案3帳戶提款卡係遭陳彥名擅自拿取之情是否屬
    實，已非無疑。
　2.證人陳彥名於另案110年1月28日、110年4月10日警詢陳稱：
    我曾提供我及女友葉鎂潔銀行帳戶讓劉家豪使用，是劉家豪
    叫我們機房成員去問有無帳戶可以租用等情（見本院卷第26
    9、273頁）；於另案110年4月14日偵查證稱：我女友葉鎂潔
    的帳戶是更早之前就給劉家豪了，劉家豪說他有個大哥要開
    公司，需要匯兌帳戶，我就把我女友的帳戶先借給他用，後
    來劉家豪就直接把葉鎂潔的帳戶拿來給機房用，我把葉鎂潔
    第一、國泰、聯邦銀行3帳戶的提款卡交給劉家豪，密碼都
    寫在卡上面，當時怕忘記等語（見本院卷第290頁），可知
    證人陳彥名前於另案即已證稱有將被告所有之本案3帳戶交
    予劉家豪之情。再者，證人陳彥名於本院證稱：使用這3個
    銀行帳戶是經過葉鎂潔的同意，當時有問過葉鎂潔，當時劉
    家豪說需要找簿子，要開公司來小額借貸，缺帳戶，所以那
    時候有問過葉鎂潔，我那時候在租屋處問葉鎂潔，經她同意
    之後，再問她密碼，跟葉鎂潔拿本案3帳戶之前，有告訴葉
    鎂潔有關劉家豪跟我講的這一段，葉鎂潔有同意，是將本案
    3帳戶的提款卡跟密碼交給劉家豪，存摺跟印鑑章沒有，這3
    個帳戶是葉鎂潔同意交付給我而轉交給劉家豪做使用，拿到
    這3家銀行提款卡之後，一直都在劉家豪那邊，我從葉鎂潔
    那邊拿了之後，就沒有再交還給葉鎂潔，109年葉鎂潔的供
    詞筆錄不是我教她這麼說的等情（見本院卷第402至404、40
    8至410頁），已明確證稱係經被告同意，始將被告所有本案
    3帳戶提款卡、密碼交予劉家豪，且之後並沒有將提款卡交
    還給被告等節明確。
　3.證人陳彥名於另案偵查證稱：我女友葉鎂潔跟機房沒有關係
    ，她沒有來過，是後面劉家豪把卡還給黃釋霆，魏志宇的卡
    爆了，我們才知道這些帳戶都被劉家豪拿去做機房使用，葉
    鎂潔沒有加入機房等語（見本院卷第290、292頁），曾證稱
    被告是之後才知道帳戶被拿去做機房使用，此乃屬對被告為
    有利之證述；參以證人陳彥名於本院證稱：與葉鎂潔沒有任
    何恩怨、仇恨或金錢糾紛等語（見本院卷第404頁），堪認
    證人陳彥名之證言並無刻意誇飾、渲染。再告訴人董于詩於
    109年7月間即遭詐欺集團詐騙，並自同年7月下旬起將款項
    轉帳、匯款至本案國泰世華銀行帳戶、本案第一銀行帳戶內
    ，則此2帳戶提款卡絕無可能如被告所辯係在「109年9月初
    」交付他人。況告訴人董于詩係於109年7月25日起將款項轉
    帳、匯款至本案國泰世華銀行帳戶內，且於同年月31日將款
    項轉帳至本案第一銀行帳戶內，告訴人古紜菲、張國順則均
    係於109年9月下旬將款項轉帳至上開2帳戶內，堪認他人使
    用此2帳戶時間長達約2月，被告既陳稱本案3帳戶存摺、印
    鑑仍在其身邊，其長達約2月期間均不知此等帳戶內有他人
    款項進出，難認與常情相符。據此，就證人陳彥名證述與被
    告前後反覆不一之供詞相比，證人陳彥名所證相對較為可信
    。
　4.又詐欺集團成員為避免檢、警自金融機構帳戶來源回溯追查
    出真正身分，乃以他人金融機構帳戶供作詐得款項出入之帳
    戶，此為詐欺正犯需利用他人帳戶之原因，相應於此，詐欺
    正犯亦會擔心如使用他人帳戶，因帳戶持有人非詐欺集團本
    身成員，則所詐得款項將遭不知情之帳戶持有人提領，或不
    知情帳戶持有人逕自掛失以凍結帳戶使用，甚或知情之帳戶
    持有人以辦理補發存摺、變更印鑑、密碼之方式，將帳戶內
    存款提領一空，致詐欺集團費盡周章所詐得款項化為烏有，
    為確保能順利以之充為收受贓款工具，詐欺正犯所使用帳戶
    必須為詐欺集團所能控制之帳戶，始能確保詐得款項。從而
    詐欺集團所使用帳戶來源，有收購、租借而來，此時乃經帳
    戶本人同意使用而提供密碼，且依雙方約定而使詐欺正犯可
    得掌控該帳戶，也有以辦理貸款或應徵工作等名目使他人提
    供帳戶、交付提款卡，此時仍是經由帳戶本人同意使用並提
    供密碼，詐欺正犯即利用該交付帳戶提款卡之人於等待核貸
    撥款或錄取通知之時間差而掌控該帳戶，此時因詐欺正犯已
    可確信所使用該人頭帳戶得正常存、提款項或轉帳，於被害
    人受騙匯款後，詐欺正犯即迅速提領款項而順利取得贓款。
    反之，如係以他人遺失或未經該他人同意使用之提款卡所對
    應之金融機構帳戶供被害人匯款所用，詐欺正犯無從掌控該
    帳戶，無法避免該帳戶突遭掛失停用之風險，即無法順利以
    之充為收受贓款之工具。申言之，詐欺集團不可能使用他人
    所遺失存摺、提款卡、密碼之帳戶或非經他人同意使用之存
    摺、提款卡、密碼之帳戶供作詐得款項轉帳、存匯之帳戶，
    以免除遭真正帳戶持有人提領或掛失之風險。據此，倘被告
    並未將本案3帳戶提款卡交付陳彥名並告知密碼，而係陳彥
    名未經被告同意即擅自將本案3帳戶提款卡及密碼交予本案
    詐欺集團，則取得本案3帳戶提款卡之人應無從預期被告發
    現提款卡不見及辦理掛失時間，本案詐欺集團成員當無指示
    遭詐騙之被害人將款項匯至本案3帳戶之可能。而依本案3帳
    戶交易明細資料所示，告訴人5人於遭受詐騙時，本案詐欺
    集團成員係指定將款項轉帳、匯款至本案3帳戶內，且於告
    訴人5人分別轉帳、匯款後，此等款項隨即遭提款殆盡等情
    ，已如前述，足見本案詐欺集團使用本案3帳戶提款卡及密
    碼取款時已確知被告並未掛失或報警，堪認本案詐欺集團成
    員應已經被告同意而取得本案3帳戶提款卡及密碼等資料，
    確保本案3帳戶均可以順利提領款項，始指示告訴人5人將款
    項匯至本案3帳戶內甚明。綜此，依本案3帳戶經本案詐欺集
    團所使用上開過程，堪認本案3帳戶提款卡確非陳彥名未經
    被告同意擅自拿取，而係被告交予陳彥名，再由陳彥名交付
    劉家豪，進而由本案詐欺集團成員使用，至為明確。被告前
    開所辯，非屬事實，不足採信。
  5.又被告固於警詢、偵查及原審均供稱其係將本案3帳戶存摺
    、提款卡及密碼交付他人云云，惟於本院供稱：存摺、印章
    都在我這裡等語（見本院卷第116頁），核與證人陳彥名於
    本院審理時證稱：是將本案3帳戶提款卡跟密碼交給劉家豪
    ，存摺跟印鑑章沒有等節相符。況被告於另案警詢亦供稱：
    後來陳彥名告訴我劉家豪要借用，不會發生事情，所以陳彥
    名就把金融卡交給劉家豪等情如前，據此，可認被告僅將本
    案3帳戶提款卡交予陳彥名並告知陳彥名提款卡密碼，並未
    將本案3帳戶存摺交付陳彥名。是起訴書所載被告將本案3帳
    戶存摺交予陳彥名云云，即有誤會，爰認定如事實欄一所示
    。
　6.按刑法上之故意，可分為確定故意（直接故意）與不確定故
    意（間接故意或未必故意），所謂不確定故意即指行為人對
    於構成犯罪之事實，預見其發生而其發生並不違反其本意（
    刑法第13條第2項參照）。又間接故意與有認識的過失區別
    ，在於二者對構成犯罪事實，雖均預見其能發生，但前者對
    其發生，並不違背其本意，後者則確信其不發生。再特定犯
    罪之正犯實行特定犯罪後，為掩飾、隱匿其犯罪所得財物之
    去向及所在，而令被害人將款項轉入其所持有、使用之他人
    金融帳戶，並由該特定犯罪正犯前往提領其犯罪所得款項得
    手，因已造成金流斷點，該當掩飾、隱匿之要件，該特定犯
    罪正犯自成立一般洗錢罪之正犯。如提供金融帳戶之行為人
    主觀上認識該帳戶可能作為對方收受、提領特定犯罪所得使
    用，對方提領後會產生遮斷金流以逃避國家追訴、處罰之效
    果，仍基於幫助之犯意，提供該帳戶之提款卡及密碼，以利
    洗錢之實行，應論以一般洗錢罪之幫助犯（最高法院108年
    度台上字第3101號判決意旨參照）；幫助犯之成立，以行為
    人主觀上認識被幫助者，正欲從事犯罪或係正在從事犯罪，
    且該犯罪有既遂可能，而其行為足以幫助他人實現構成要件
    者，即具有幫助故意，並不以行為人確知被幫助者，係犯何
    罪名為必要。衡諸金融機構帳戶攸關存戶個人財產權益，與
    存戶印鑑章或提款卡結合，具專屬性、私密性，且金融機構
    申設存款帳戶並無任何特殊資格限制，一般民眾皆可利用存
    入最低開戶金額方式，任意在銀行或郵局等金融機構申設存
    款帳戶，且同一人可同時於不同金融機構申設多數存款帳戶
    ，正當合法使用者實無必要向他人借取存款帳戶使用；提款
    卡復為利用各金融機構所設置自動櫃員機領取款項之重要憑
    證，而提款卡設定密碼目的，亦係避免倘因遺失、被竊或其
    他原因離本人持有時，取得該提款卡之人，若未經原持卡人
    告知密碼，即難以持用該提款卡，是一般人均有妥為保管提
    款卡及密碼以防阻他人任意使用之認識，實無任由他人隨意
    取用本人申設帳戶之理，且縱有交付個人帳戶供與本人有密
    切關係或特殊信賴關係之人使用之特殊情形，亦必會先行了
    解該人使用帳戶目的始行提供，並儘速要求返還，是若無故
    借用存款帳戶之存摺、提款卡及相關存提密碼使用，依常理
    推斷極可能供犯罪使用，此當為一般人生活經驗所得知悉；
    況詐欺集團利用他人帳戶從事收取財產犯罪贓款以避免遭檢
    、警查緝，藉此掩飾、隱匿其財產犯罪之不法行徑，確保犯
    罪所得財物，類此在社會上層出不窮之案件，亦經坊間書報
    雜誌、新聞傳播媒體多所報導，政府相關機關亦致力宣導民
    眾多加注意防範而為眾所周知之情事，是以避免此等專屬性
    甚高之物品被不明人士利用為犯罪工具，亦為具有正常智識
    之一般人生活經驗所應有之認識而可輕易預見。據此，於提
    供金融機構帳戶資料予對方時，依行為人本身之智識能力、
    社會經驗、與對方互動之過程等情狀，如行為人對於其所提
    供帳戶資料，已預見被用來作為詐欺取財、洗錢等非法用途
    之可能性甚高，猶仍將該金融機構帳戶資料提供他人使用以
    轉帳存匯提領款項，容任該等結果發生而不違背其本意，自
    仍應認具有幫助詐欺取財、洗錢之不確定故意，而成立幫助
    詐欺取財罪及幫助洗錢罪。查本案固無證據顯示被告知悉本
    案詐欺集團成員如何詐騙告訴人5人，惟一般金融機構帳戶
    之提款卡及密碼可作為轉帳、提領款項等用途，既屬眾所周
    知之事，而被告為案發時年已25歲有餘，為成年人，且依被
    告於本院所陳高中畢業之智識程度（見本院卷第121頁）及
    其於109年12月18日偵查所陳已工作9年之情（見偵字第7036
    號卷第38頁反面），被告將本案3帳戶提款卡及密碼交予陳
    彥名，再由陳彥名提供劉家豪使用，其主觀上對於本案3帳
    戶可能遭劉家豪所屬詐欺集團利用為與財產有關之犯罪工具
    並為提領、轉帳等洗錢行為，自有預見、知悉之可能；其當
    知交付本案3帳戶資料後即會喪失此等帳戶之實際控制權，
    除非及時將提款卡辦理掛失，否則一旦遭對方提領出現金，
    即無從追索該帳戶內資金之去向及所在，亦即被告交出本案
    3帳戶提款卡及密碼後，即無任何有效控管本案3帳戶使用之
    方法，一旦被用作不法用途亦無從防阻，是被告主觀上自已
    預見、認識到該帳戶後續資金流向有無法追索之可能性，對
    於轉帳、匯入本案3帳戶之資金如經持有提款卡者提領，已
    無從查得，形成金流斷點，將會產生遮斷金流以逃避國家追
    訴、處罰之效果，被告主觀上既已預見有此犯罪可能性，竟
    仍提供本案3帳戶提款卡及密碼，容任本案3帳戶可能遭本案
    詐欺集團持以作為詐騙被害人使用並加以提領，形成資金追
    查斷點之風險發生，其主觀上顯有縱令有人利用本案3帳戶
    幫助他人詐欺取財及幫助洗錢之用，亦不違反其本意之不確
    定故意甚明。
(三)綜上，本案事證明確，被告犯行洵堪認定，應依法論科。　
肆、法律適用
一、按刑法上之幫助犯，係以幫助之意思，對於正犯資以助力，
    而未參與實施犯罪之行為者而言。是以，如未參與實施犯罪
    構成要件之行為，且係出於幫助之意思提供助力，即屬幫助
    犯，而非共同正犯。查被告基於縱有人持其金融機構帳戶作
    為犯罪工具使用亦不違反其本意之不確定故意，將其所申設
    本案3帳戶提款卡交予陳彥名並告知密碼，再由陳彥名轉交
    劉家豪，且本案3帳戶果供劉家豪所屬詐欺集團成員持以詐
    欺告訴人5人之用，便利犯罪集團成員利用本案3帳戶收受告
    訴人5人款項並加以提領詐欺款項並掩飾、隱匿犯罪所得實
    際去向、所在；被告單純提供帳戶給他人使用，並非詐欺取
    財、洗錢之構成要件行為，又無證據證明被告曾參與詐欺取
    財、洗錢犯行構成要件之行為分擔，或有何犯意聯絡，是被
    告應係屬出於幫助之意思，以提供本案3帳戶供他人使用之
    方式，便利本案詐欺集團成員遂行詐欺取財、洗錢犯行，資
    以助力，參照前述說明，應論以幫助犯。核被告所為，係犯
    刑法第30條第1項前段、第339條第1項幫助詐欺取財罪及刑
    法第30條第1項前段、洗錢防制法第14條第1項幫助洗錢罪。
二、按如數行為於同時同地或密切接近之時地實施，侵害同一之
    法益，各行為之獨立性極為薄弱，依一般社會健全觀念，在
    時間差距上，難以強行分開，在刑法評價上，以視為數個舉
    動之接續施行，合為包括之一行為予以評價，較為合理，則
    屬接續犯，而為包括之一罪（最高法院86年台上字第3295號
    判例要旨參照）。查如附表編號1、4所示告訴人於遭詐騙後
    陷於錯誤，依指示多次轉帳、匯款至如附表編號1、4所示帳
    戶，該等詐欺正犯對於該被害人所為數次詐取財物之行為，
    係於密接之時間實施，侵害同一法益，各行為之獨立性薄弱
    ，依一般社會通念，應評價為數個舉動之接續進行，為接續
    犯，各應論以一罪。
三、被告以一提供本案3帳戶之幫助行為，幫助本案詐欺集團成
    員遂行詐騙告訴人5人之詐欺取財犯行，本案詐欺集團成員
    自本案3帳戶提領款項後並達到掩飾、隱匿犯罪所得去向及
    存在之洗錢目的，分別侵害告訴人5人之財產法益，乃屬一
    行為同時觸犯數罪名之同種想像競合犯；又被告以一幫助行
    為，幫助本案詐欺集團犯如附表所示詐欺取財、洗錢罪，亦
    屬一行為觸犯數罪名之想像競合犯，應依刑法第55條規定，
    從一重論以幫助洗錢罪。
四、檢察官移送併辦（即附表編號1）部分，與起訴書所載犯罪
    事實有想像競合犯之裁判上一罪關係，為起訴效力所及，且
    經檢察官移送併辦，本之審判不可分，本院應併予審理。至
    移送併辦意旨書所認被告涉犯刑法第30條第1項、第339條第
    1項幫助詐欺取財罪及違反洗錢防制法第14條第1項違背同法
    第2條第2款洗錢罪嫌部分，其中有關洗錢部分雖誤為正犯，
    然被告就此部分實屬幫助犯，而非正犯，業如前述，移送併
    辦意旨認被告成立洗錢罪之正犯，顯有誤會，附此敘明。
五、被告為幫助犯，其犯罪情節及惡性，與實施詐騙之詐欺正犯
    不能等同評價，爰依刑法第30條第2項規定，按正犯之刑減
    輕之。
六、被告不成立幫助犯刑法第339條之4第1項第2款、第3款之罪
(一)按刑法上犯罪之故意，祇須對於犯罪事實有所認識，有意使
    其發生或其發生不違背其本意，仍予以實施為已足，不以行
    為人主觀之認識與客觀事實兩相一致為必要，故行為人主觀
    上欲犯某罪，事實上卻犯他罪時，依刑罰責任論之主觀主義
    思潮，首重行為人之主觀認識，應以行為人主觀犯意為其適
    用原則，必事實上所犯之他罪有利於行為人時，始例外依該
    他罪處斷。從而行為人主觀上欲犯某罪，但事實上所為係構
    成要件略有不同之他罪，揆之「所犯重於犯人所知，從其所
    知」之法理，自應適用行為人主觀上所認識之該罪論處（最
    高法院92年度台上字第1263號判決意旨參照）。亦即犯罪須
    主觀上對於犯罪事實有所認識，而仍實行客觀事實，主觀意
    思與客觀事實一致，始足構成。如行為人對於實行犯罪事實
    之主觀意思，與客觀事實不相一致，而有所犯重於所知情形
    者，因主觀上欠缺重罪認識之故，僅能以輕罪論斷。
(二)查被告固有幫助他人詐欺取財之不確定故意，然詐欺取財之
    方式甚多，卷內並無積極證據足認被告知悉本案詐欺集團成
    員實際上為幾人或以如何方式下手詐騙如附表所示之人，則
    依「所犯重於犯人所知或相等者，從其所知」之法理，縱本
    案正犯曾以網際網路方式詐欺取財，或本案詐欺集團成員有
    3人以上共同為本案詐欺取財犯行，而有刑法第339條之4第1
    項第2款、第3款加重情形，被告亦僅能論以幫助犯刑法第33
    9條第1項詐欺取財罪，難認被告成立幫助犯刑法第339條之4
    第1項第2款、第3款加重詐欺取財罪，於此一併說明。
肆、撤銷改判之理由
一、原審審理後，認被告犯罪事證明確，援引洗錢防制法第2條
    第1款、第2款、第14條第1項，刑法第11條前段、第30條、
    第339條第1項、第55條、第42條第3項前段，刑法施行法第1
    條之1第1項等規定據以論罪科刑，固非無見。惟查：(1)被
    告僅交付本案3帳戶提款卡且告知密碼，並未交付存摺，業
    經本院論述如前，原判決認定被告亦交付本案3帳戶存摺乙
    節，與本院所認定之前開犯罪事實顯有不同；(2)被告有幫
    助詐欺如附表編號1所示告訴人及此部分幫助洗錢犯行，此
    部分雖未經起訴，然與起訴部分有想像競合犯之裁判上一罪
    關係，為起訴效力所及，並經檢察官移送併辦，原審未及審
    酌，尚有未洽。被告執前詞否認犯罪並提起上訴，雖無理由
    ，然原判決既有前開可議之處，自屬無可維持，應由本院予
    以撤銷改判。
二、量刑　
　　爰審酌被告短於思慮，提供本案3帳戶提款卡、密碼予他人
    使用，使本案詐欺集團詐取告訴人5人金錢及隱匿贓款，致
    使社會正常交易安全受有相當影響，並使犯罪追查趨於複雜
    ，助長詐欺及洗錢犯罪，且使告訴人5人因此受有如附表所
    示金額之財物損失，所為應予非難，衡酌被告並無前科，素
    行尚可，迄今並未與告訴人5人達成和解、調解或取得告訴
    人5人諒解，兼衡其於本院自陳高中畢業之智識程度，目前
    沒有工作，本案發生時在做檳榔攤，每月收入新臺幣（下同
    ）2萬8,000元至2萬9,000元之生活狀況（見本院卷第121頁
    ）等一切情狀，量處如主文第2項所示之刑，併科罰金部分
    並諭知易服勞役之折算標準。
三、沒收
(一)按「犯第14條之罪，其所移轉、變更、掩飾、隱匿、收受、
    取得、持有、使用之財物或財產上利益，沒收之；犯第15條
    之罪，其所收受、持有、使用之財物或財產上利益，亦同」
    ，洗錢防制法第18條第1項固有明文，惟被告並非實際上提
    款之人，自無親自掩飾、隱匿詐欺贓款犯行，犯罪態樣與實
    行犯罪之正犯有異，無此規定適用。
(二)被告所交出之本案3帳戶提款卡，固為被告所有並用以幫助
    犯罪，惟已由劉家豪取走不知去向，未經扣案，且提款卡可
    隨時由被告停用、掛失補辦，與可反覆用供犯罪所用之物有
    間，足徵縱予宣告沒收亦無以達成犯罪預防之效用，顯不具
    刑法上之重要性，亦非違禁物或專科沒收之物，依刑法第38
    條之2第2項規定，不予宣告沒收、追徵。
(三)依卷內事證，無積極證據可資認定被告有何因提供本案3帳
    戶而實際獲取報酬之情，故不予宣告沒收或追徵犯罪所得，
    附此敘明。
據上論斷，應依刑事訴訟法第369條第1項前段、第364條、第299
條第1項前段，判決如主文。
本案經檢察官蔡豐宇提起公訴，檢察官薛植和移送併辦，檢察官
林宏松到庭執行職務。
中　　華　　民　　國　　111 　年　　8 　　月　　10　　日
                  刑事第十八庭  審判長法  官  何俏美
                                      法  官  葉乃瑋
                                      法  官  黃紹紘
以上正本證明與原本無異。
如不服本判決，應於收受送達後20日內向本院提出上訴書狀，其
未敘述上訴之理由者並得於提起上訴後20日內向本院補提理由書
（均須按他造當事人之人數附繕本）「切勿逕送上級法院」。
                                      書記官  顏淑華
中　　華　　民　　國　　111 　年　　8 　　月　　16　　日

附表
編號 告訴人 詐欺時間及方式 匯款/轉帳時間、地點及金額（新臺幣）  證據出處 備註 1 董于詩 本案詐欺集團成員於109年7月9日15時許，在臉書刊登家庭代工職缺訊息，經董于詩瀏覽加入LINE通訊軟體（下稱LINE）聯繫後，對董于詩佯稱得代操作虛擬貨幣投資云云，致董于詩誤信為真，陷於錯誤，依本案詐欺集團成員指示轉帳、匯款至右列帳戶內，旋並遭提領殆盡。 於109年7月25日19時36分許，在不詳處所之國泰世華銀行自動櫃員機，轉帳3萬元至本案國泰世華銀行帳戶內。  (1)證人即告訴人董于詩於警詢之證述【見羅東分局刑案偵查卷宗（下稱警卷）第1至4頁】。 (2)國泰世華銀行客戶交易明細表、匯款單、網銀轉帳紀錄截圖（見警卷第20至23頁）。　 　 (3)國泰世華銀行存匯作業管理部110年12月30日國世存匯作業字第1100214180號函及檢附資料（見警卷第8至13頁）。 (4)第一銀行總行110年12月30日一總營集字第145732號函及檢附資料（見警卷第14至17頁）。  移送併辦部分    於109年7月26日0時1分許，在不詳處所之國泰世華銀行自動櫃員機，轉帳3萬元至本案國泰世華銀行帳戶內。       於109年7月29日13時17分許（併辦意旨書附表誤載為0時0分許），在中國信託商業銀行右昌分行，臨櫃匯款48萬元至本案國泰世華銀行帳戶內。       於109年7月31日19時36分許，在不詳處所，以網銀轉帳20萬元至本案第一銀行帳戶內。    2 古靜芸 本案詐欺集團成員自109年9月間某日起，以LINE向古靜芸佯稱可參與網路平台拜爾德投資計畫，獲利頗豐云云，致古靜芸誤信為真，陷於錯誤，依本案詐欺集團成員指示轉帳至右列帳戶內，旋並遭提領殆盡。 於109年9月25日17時35分許，在不詳處所，轉帳6萬元至本案聯邦銀行帳戶內。  (1)證人即告訴人古靜芸於警詢之證述(見偵字第7036號卷第9至12頁）。 (2)LINE通訊紀錄、網路平台交易紀錄及轉帳紀錄翻拍照片(見偵字第7036號卷第22至28頁）。 (3)聯邦銀行業務管理部109年10月19日聯業管（集）字第10910357264號調閱資料回覆、111年6月21日聯業管（集）字第1111036183號調閱資料回覆（見偵字第7036號卷第14至17頁、偵字第7419號卷第14至17頁、本院卷第159至163頁）。 即原判決附表編號1 3 古紜菲 本案詐欺集團成員自109年9月間某日起，以LINE向古紜菲佯稱可參與網路平台拜爾德投資計畫，獲利頗豐云云，致古紜菲誤信為真，陷於錯誤，依本案詐欺集團成員指示轉帳至右列帳戶內，旋並遭提領殆盡。 於109年9月26日22時7分許，在彰化市○○○○街00號全家超商彰化鐵皮店，轉帳1萬5,000元至本案國泰世華銀行帳戶內。  (1)證人即告訴人古紜菲於警詢之證述(見偵字第4116號卷第11至12、14頁正反面）。 (2)告訴人古紜菲之查詢彙總登摺明細(見偵字第4116號卷第16頁）。 (3)國泰世華銀行存匯作業管理部110年4月9日國世存匯作業字第1100050011號函及檢附資料、110年12月30日國世存匯作業字第1100214180號函及檢附資料（見偵字第4116號卷第20至22頁、偵字第6701號卷第11至13頁、警卷第8至13頁）。 即原判決附表編號2 4 張國順 本案詐欺集團成員自109年9月間某日起，以IG向張國順佯稱可參與發現金融網路平台投資計畫，獲利頗豐云云，致張國順誤信為真，陷於錯誤，依本案詐欺集團成員指示轉帳至右列帳戶內，旋並遭提領殆盡。  於109年9月23日20時16分許，在不詳處所，轉帳20萬元至本案國泰世華銀行帳戶內。  (1)證人即告訴人張國順於警詢之證述(見偵字第6701號卷第7至8頁反面）。 (2)告訴人張國順手機截圖照片（為拍攝詐騙投資平台網站操作畫面、轉帳紀錄、IG畫面、平台客服網站截圖之照片；見偵字第6701號卷第22至27頁）。 (3)國泰世華銀行存匯作業管理部110年4月9日國世存匯作業字第1100050011號函及檢附資料、110年12月30日國世存匯作業字第1100214180號函及檢附資料（見偵字第4116號卷第20至22頁、偵字第6701號卷第11至13頁、警卷第8至13頁）。 (4)第一銀行竹北分行110年4月12日一竹北字第00056號函及檢附資料、第一銀行總行110年12月30日一總營集字第145732號函及檢附資料（見偵字第6701卷第14至18頁、警卷第14至17頁）。 即原判決附表編號3    於109年9月25日13時55分許，在不詳處所，轉帳20萬元至本案國泰世華銀行帳戶內。       於109年9月28日14時33分許，在不詳處所，轉帳10萬元至本案第一銀行帳戶內。    5 孟庭瑄 本案詐欺集團成員自109年9月間某日起，以LINE向孟庭瑄佯稱可參與網路平台拜爾德投資計畫，獲利頗豐云云，致孟庭瑄誤信為真，陷於錯誤，依本案詐欺集團成員指示轉帳至右列帳戶內，旋並遭提領殆盡。 於109年9月25日18時55分許，轉帳1萬7,000元至本案聯邦銀行帳戶內。  (1)證人即告訴人孟庭瑄於警詢之證述(見偵字第7419號卷第11至12頁反面）。 (2)聯邦銀行業務管理部109年10月19日聯業管（集）字第10910357264號調閱資料回覆、111年6月21日聯業管（集）字第1111036183號調閱資料回覆（見偵字第7036號卷第14至17頁、偵字第7419號卷第14至17頁、本院卷第159至163頁）。 即原判決附表編號4 

附錄本案論罪科刑法條全文
中華民國刑法第30條
幫助他人實行犯罪行為者，為幫助犯。雖他人不知幫助之情者，
亦同。
幫助犯之處罰，得按正犯之刑減輕之。

中華民國刑法第339條
意圖為自己或第三人不法之所有，以詐術使人將本人或第三人之
物交付者，處5年以下有期徒刑、拘役或科或併科50萬元以下罰
金。
以前項方法得財產上不法之利益或使第三人得之者，亦同。
前二項之未遂犯罰之。

洗錢防制法第2條
本法所稱洗錢，指下列行為：
一、意圖掩飾或隱匿特定犯罪所得來源，或使他人逃避刑事追訴
    ，而移轉或變更特定犯罪所得。
二、掩飾或隱匿特定犯罪所得之本質、來源、去向、所在、所有
    權、處分權或其他權益者。
三、收受、持有或使用他人之特定犯罪所得。

洗錢防制法第14條
有第二條各款所列洗錢行為者，處7年以下有期徒刑，併科新臺
幣5百萬元以下罰金。
前項之未遂犯罰之。
前二項情形，不得科以超過其特定犯罪所定最重本刑之刑。